臺灣高等法院高雄分院刑事判決　　　　100年度上訴字第127號
上　訴　人
即　被　告　許力仁
選任辯護人　劉思龍律師
上列上訴人因毒品危害防制條例案件，不服臺灣高雄地方法院99
年度訴字第1220號中華民國99年12月15日第一審判決（起訴案號
：臺灣高雄地方法院檢察署99年度偵字第5884號），提起上訴，
本院判決如下：
     主  文
原判決撤銷。
許力仁共同犯運輸第二級毒品未遂罪，累犯，處有期徒刑陸年拾
月；扣案之甲基安非他命貳大包（含包裝袋，驗前淨重分別為37
.021公克、37.092公克，驗後淨重分別為37.012公克、37.083公
克），沒收銷燬之。又犯持有第一級毒品罪，累犯，處有期徒刑
壹年；扣案之海洛因參包（合計純質淨重1.03公克）、甲基安非
他命參小包（驗前淨重淨分別為3.511 公克、3.541 公克、1.48
3 公克，驗後淨重分別為3.502 公克、3.532 公克、1.474 公克
），沒收銷燬之。應執行有期徒刑柒年陸月；扣案之海洛因參包
（含包裝袋，合計純質淨重1.03公克）、甲基安非他命共伍包（
含包裝袋，驗前淨重各為37.021公克、37.092公克、3.511 公克
、3.541 公克、1.483 公克，驗後淨重分別為37.012公克、37.0
83公克、3.502 公克、3.532 公克、1.474 公克）均沒收銷燬之
。
     事  實
一、許力仁前於民國96年間因施用毒品案件，經原審法院以96年
    度簡字第743 號判決判處有期徒刑3 月，嗣經原審法院以96
    年度聲減字第5171號裁定減為有期徒刑1 月又15日，於96年
    10月2 日易科罰金執行完畢。仍不知悔改，明知海洛因、甲
    基安非他命分別係經公告列於毒品危害防制條例第2 條第2
    項第1 款、第2 款之第一級、第二級毒品，不得非法持有、
    運輸，竟與吳瑞豐共同基於運輸第二級毒品甲基安非他命之
    犯意聯絡，於99年2 月2 日下午5 時許，與吳瑞豐相約在高
    雄市○鎮區○○路之某處見面，許力仁旋抵達相約地點，進
    入吳瑞豐所駕駛之車輛，受吳瑞豐之託將甲基安非他命2 大
    包（驗前淨重分別為37.021公克、37.092公克，驗後淨重分
    別為37.012公克、37.083公克），運送至高雄市○鎮區○○
    路之三角公園交與綽號『阿國』者，吳瑞豐則允予數量不詳
    之甲基安非他命作為報酬。另同時吳瑞豐又將1 個內裝有海
    洛因3 小包（合計純質淨重1.03公克）、甲基安非他命3 小
    包（驗前淨重淨分別為3.511 公克、3.541 公克、1. 483公
    克，驗後淨重分別為3.502 公克、3.532 公克、1. 474公克
    ）、電子秤1 臺、勺子2 支及夾鏈袋1 包之背包，託許力仁
    暫時代為保管，許力仁因而非法持有上開毒品海洛因3 小包
    及甲基安非他命3 小包。嗣於同日下午5 時30分許，許力仁
    攜帶上開甲基安非他命2 大包（置於衣褲口袋內）及內裝中
    有毒品海洛因3 小包、甲基安非他命3 小包之背包，自吳瑞
    豐所駕駛之車輛下車返回其所駕駛之車牌號碼9498-UU 號自
    小客車而甫起步運送時，即遭當時已在遠方監視之警員上前
    查緝，許力仁見狀而欲逃離現場，乃倒車至高雄市○鎮區○
    ○路136 號前而遭逮捕，並當場在許力仁所著褲子右邊口袋
    內查獲上開甲基安非他命2 大包；及背包內之海洛因3 包、
    甲基安非他命3 包，始悉上情。
二、案經高雄市政府警察局移送臺灣高雄地方法院檢察署檢察官
    偵查起訴。
     理  由
一、證據能力部分：按被告以外之人於審判外之陳述，雖不符刑
    事訴訟法第159 條之1 至第159 條之4 之規定，而經當事人
    於審判程序同意作為證據，法院審酌該言詞陳述或書面陳述
    作成時之情況，認為適當者，亦得為證據，刑事訴訟法第15
    9 條之5 第1 項定有明文。本判決所引用之證據資料（詳後
    引證據），其中傳聞證據部分，縱無刑事訴訟法第159 條之
    1 至第159 條之4 或其他規定之傳聞證據例外情形，亦因被
    告、辯護人及檢察官或同意可作為證據使用，或未聲明異議
    ，依刑事訴訟法第159 條之5 第1 項、第2 項之規定，本院
    審酌各該傳聞證據並非違法取得，與待證事項具關聯性，證
    明力亦非明顯過低等情，認以之作為證據係屬適當，具有證
    據能力。
二、訊據上訴人即被告許力仁（下稱被告）固坦承有於上揭時、
    地，因非法持有上開毒品即海洛因及甲基安非他命而為警查
    獲之事實，惟均矢口否認有何運輸第二級毒品甲基安非他命
    之犯行，辯稱：在其褲子口袋查扣之甲基安非他命2 大包，
    係伊以新台幣5 萬元向綽號「阿西」之吳瑞豐購買；而背包
    所裝之海洛因及甲基安非他命則係吳瑞豐所寄放，實際上並
    無「阿國」之人；伊所犯應係單純持有毒品罪云云。
三、經查：
  (一)被告「於99年2 月2 日下午5 時許，與綽號『阿西』約在高
    雄市○鎮區○○路見面，其到了瑞北路便上『阿西』所駕駛
    之車輛，上車後『阿西』交付其甲基安非他命2 包及裝有海
    洛因3 包、甲基安非他命3 包、電子秤1 臺、勺子2 支、夾
    鏈袋1 包之背包1 個，要其將毒品拿至高雄市前鎮區之三角
    公園內，坐在廁所旁，綽號『阿國』之男子會向其拿毒品」
    ，被告即將上開毒品攜帶至其所駕駛之車牌號碼9498-UU 號
    自用小客車，於同日下午5 時30分許，在高雄市○鎮區○○
    路136 號前，為員警查獲，並當場在被告所穿著褲子右側口
    袋內扣得甲基安非他命2 大包；另於上開自小客車內扣得裝
    有海洛因3 包、甲基安非他命3 包、電子秤1 臺、勺子2 支
    、夾鏈袋1 包之背包1 個等情，業據被告於警詢及檢察官偵
    訊中自白在卷（見警卷第5 頁、偵卷第20頁）。雖被告於原
    審及本院審理中另以上揭情詞置辯，然查：
  (二)范國威之綽號即為『阿國』，於案發當時確有與吳瑞豐（按
    吳瑞豐否認綽號為『阿西』），即在被告為警查獲之前刻，
    均曾在高雄市○鎮區○○路、瑞隆路附近出現；而其中被告
    亦確實有進入吳瑞豐之車內等情，業據證人范國威、吳瑞豐
    於本院審理中證述明確（見本院卷第60頁至第65頁）；甚至
    證人吳瑞豐亦一度承認有交付背包（內裝毒品）予被告等情
    （見本院卷第64頁）。而另據證人即跟監警員林清發於本院
    審理中證稱：「當時跟監范國威所駕駛之廂型車至案發現場
    ；有見到被告上另一部不知何人開的車上講話（即事後始由
    本院查知係吳瑞豐），並於下車時手上有拿一包東西，即直
    覺認為係毒品而上前逮捕被告」等語（見本院卷第163 頁背
    面、第164 頁），是勾稽被告於上開警詢及檢察官偵訊中之
    供詞及證人林清發之證詞，本件扣案之第一級、第二級毒品
    應均來自於吳瑞豐無訛。雖其中證人吳瑞豐最終基於本身之
    利害關係而事後改口否認有交付毒品（背包）之事實（見本
    院卷第65頁），但參酌其他證人之證述判斷，應不影響上開
    事實之認定。申言之，被告所稱之『阿西』者即係吳瑞豐；
    所稱『阿國』者即係范國威，確實有此等人，而該二人於案
    發前一刻亦均有出現於高雄市○鎮區○○路、瑞隆路附近，
    則被告於上開警詢及檢察官偵訊中之自白，自與當時之客觀
    事實相符，即可採為論罪之依據。至另證人即當時參與查緝
    本案而跟監范國威之偵查員翁勝利於原審審理中雖證稱：被
    告係上范國威之車輛等語（見原審訴字卷第59頁）；然查，
    被告與范國威不熟，當天被告係與吳瑞豐接洽，並非范國威
    等情，業據被告於本院審理中自始供述不諱，且經證人林清
    發於本院審理中證述如前；嗣證人翁勝利於本院審理中亦坦
    稱：因吳瑞豐與被告體型相似而有誤認等語（見本院卷第11
    9 頁背面、第122 頁），是有關當天被告與何人接洽之情形
    ，應以證人林清發上開所述為準，一併敘明。
  (三)又扣案之第一級毒品海洛因3 包（合計純質淨重1.03公克）
    ，經送驗後，確含有海洛因成分，有法務部調查局濫用藥物
    實驗室99年3 月23日調科壹字第09923006330 號鑑定書附卷
    可稽（偵卷第18頁）；扣案之第二級毒品甲基安非他命共5
    包（驗前淨重分別為37.021公克、37.092公克、3.511 公克
    、3.541 公克、1.483 公克，驗後淨重分別為37.012公克、
    37.083公克、3.502 公克、3.532 公克、1.474 公克），經
    送驗後，確含有甲基安非他命成分，有高雄醫學大學附設中
    和紀念醫院99年8 月10日第9908-4號至第9908-8號檢驗報告
    在卷可參（見原審審訴字卷第34頁至第38頁），復有高雄市
    政府警察局刑警大隊扣押筆錄、扣押物品目錄表、照片附卷
    足憑（見警卷第16頁至第20頁、第23頁至第24頁、第27頁）
    ，是被告自吳瑞豐之手而取得之物品，係屬第一級、第二級
    毒品，亦與事實相符。
  (四)至於被告所運輸之毒品是否包含背包內3 小包海洛因、3 小
    包甲基安非他命乙節；據證人即當時查獲被告之警員林清發
    於原審及本院審理中均證稱：「被告是說口袋的兩包（即甲
    基安非他命）是要運送。至於手提包裡面的東西，他沒有講
    」、「我是負責製作移送書，所以移送書我是敘明運送第二
    級毒品，沒有敘明是運送第一級毒品。」等語（見原審訴字
    卷第24頁及本院卷第164 頁反面、第165 頁）；而觀之高雄
    市政府警察局刑警大隊刑事移送書所載之所犯法條，亦確實
    以被告所犯係毒品危害防制條例第4 條第2 項、第5 條第2
    項之罪，是依證人林清發之證述，被告於警詢中自白受託運
    輸之毒品，應係指口袋內之2 大包甲基安非他命而已，並未
    包括背包內之毒品，亦即被告於警詢中之自白，係以運送口
    袋內之2 大包甲基安非他命為其真意。公訴人就此未詳加區
    別，致誤認包括背包內之毒品，亦一併敘明。
  (五)又被告於原審及本院審理中雖改口辯稱：扣案之2 大包甲基
    安非他命係吳瑞豐向范國威購買，之後伊再向吳瑞豐以5 萬
    元購得乙節；然查，范國威即係『阿國』，當時亦確實在瑞
    隆路附近出現；而證人吳瑞豐亦一度坦承有交付背包予被告
    等情，已如前述，但證人吳瑞豐及范國威自始均堅決否認有
    販毒予被告之情事。而且被告褲子口袋內之2 大包甲基安非
    他命，苟係向吳瑞豐購買所得，則被告大可於檢察官訊問時
    據實供出，即可免重罪之刑罰，甚至因供出毒品來源而減刑
    ，惟被告卻捨此不為；再者，於被告褲子口袋扣得之甲基安
    非他命2 大包（驗前淨重分別為37.021公克、37.092公克，
    驗後淨重分別為37.012公克、37.083公克），數量甚多，並
    非短時間可施用完畢；而甲基安非他命長時間放置容易受潮
    變質，被告既於短時間無法將該2 大包甲基安非他命施用完
    畢，則何需一次購買如此大量之甲基安非他命放在身邊？而
    被告於原審審理時亦稱：伊經濟狀況不佳等語（見原審訴字
    卷第69頁），則又何必一次花費5 萬元購買如此大量之甲基
    安非他命，以增加遭查緝或受潮變質之風險？至於該5 萬元
    之來源，被告先於原審審理中稱：「是我之前開推高機賺的
    錢，那個人叫『阿榮』；是『榮哥』拿現金給我的。」等語
    （見原審訴字卷第69頁）；嗣於本院審理中又改口稱：「當
    時依幫姊姊許芷溦做生意，她有拿一筆錢給我，是幫她做事
    的錢及過年她要給我的。」等語（見本院卷第167 頁）；但
    據證人許芷溦於本院審理中證稱：「被告幫伊做生意，看生
    意好不好，給他一千或五百元；伊過年前有拿5 萬元予被告
    ，係要作為包紅包給媽媽及買衣服。不是工作完給他，是我
    額外給他的。」等語（見本院卷第166 、167 頁），姑且不
    論被告於原審及本院審理中之供述不一，已屬可疑；而僅就
    證人許芷溦為何拿5 萬元予被告乙節，被告之供述顯與證人
    許芷溦所述有所歧異。況且證人吳瑞豐既已否認有收取被告
    之5 萬元，則縱使被告當時確有5 萬元，亦無法證明係供作
    向吳瑞豐購毒之資金。是被告上開所辯，即無實據且有違常
    情，應屬臨訟卸責之詞，不足採信。
  (六)另被告於警詢中雖供稱：『阿西』有向其表示將毒品交給『
    阿國』後，向『阿國』收取8 萬元等語；惟被告並未明確供
    稱該8 萬元即為買賣毒品之價金，且交付金錢之原因不一而
    足，諸如清償借款，他人委託轉交、買賣價金或運輸報酬等
    ，均有可能，此部分既乏其他證據可資佐證，自難遽認被告
    亦與『阿西』（即吳瑞豐）另有共同販賣海洛因或甲基安非
    他命之犯行，附此敘明。
  (七)綜上所述，本件事證明確，被告上開犯行，堪以認定，應依
    法論科。
四、查海洛因、甲基安非他命分屬毒品危害防制條例第2 條第2
    項第1 款、第2 款所列之第一、二級毒品，未經許可，不得
    運輸、持有，且毒品危害防制條例第4 條所稱之運輸毒品罪
    ，不以國外輸入國內或國內輸出國外為限，其在國內運輸者
    亦屬之。又所謂「運輸」，係指本於運輸意思而搬運輸送而
    言，倘其有此意圖者，一有搬運輸送之行為，犯罪即已成立
    ，並非以運抵目的地為完成犯罪之要件，因此應以起運為著
    手，以運離現場為其既遂。本件被告受吳瑞豐之託，欲將扣
    案之2 大包甲基安非他命自高雄市○鎮區○○路運至高雄市
    ○鎮區○○路三角公園，顯見被告確有運輸第二級毒品之意
    圖至明。又被告從高雄市○鎮區○○路吳瑞豐所駕駛之車輛
    上拿取上開2 大包甲基安非他命後，返回其所駕駛之車輛，
    即遭當時已在遠方監視之警員上前查緝，被告見狀而欲脫逃
    ，乃倒車至高雄市○鎮區○○路136 號前而遭逮捕等情，業
    據證人即警員林清發於本院審理中證述明確（見本院卷第16
    3 頁反面），是被告應於起運時即為埋伏之警員上前圍捕，
    而欲倒車脫逃，但仍於高雄市○鎮區○○路136 號前為警當
    場逮捕，亦即被告於起運時即當場遭警查緝，並未將毒品運
    離現場，則其犯行應僅於著手階段，尚屬未遂。核被告所為
    ，係犯毒品危害防制條例第4 條第6 項、第2 項之運輸第二
    級毒品未遂罪，即依刑法第25條第2 項規定，按既遂犯之刑
    減輕之。另被告又受吳瑞豐之託，暫時保管裝有海洛因3 包
    、甲基安非他命3 包之背包，而持有上開第一級毒品海洛因
    3 包、第二級毒品甲基安非他命3 包之行為，係犯毒品危害
    防制條例第11條第1 項、第2 項之持有第一級、第二級毒品
    罪。至於公訴意旨認被告係受『阿西』之託而運送背包內之
    第一級毒品海洛因3 小包、第二級毒品甲基安非他命，係犯
    有毒品危害防制條例第4 條第1 項、第2 項之運輸第一級、
    第二級毒品罪嫌乙節；經查，被告所運送之毒品並不包含背
    包內之3 小包海洛、3 小包甲基安非他命乙節，業據本院說
    明如前（見上開三之(三)說明），是公訴人就此指述，應有誤
    解。惟此部分與被告應論處之持有第一級、第二級毒品罪部
    分，屬吸收關係之實質上一罪，爰就此部分不另為無罪之諭
    知，而逕變更檢察官之起訴法條。又其中被告因運輸第二級
    毒品而持有第二級毒品之低度行為，為其後運輸第二級毒品
    之高度行為所吸收，亦不另論罪。另被告受託而持有背包內
    之第一級、第二級毒品，係一持有行為而同時觸犯二罪名，
    屬想像競合犯，依刑法第55條規定，從一重之持有第一級毒
    品罪處斷。又被告與吳瑞豐就運輸第二級毒品未遂罪部分，
    有犯意聯絡及行為分擔，應論以共同正犯。被告所犯上開二
    罪，犯意各別，行為互殊，應予分論併罰。又查被告犯有事
    實欄所載之前科紀錄，有臺灣高等法院被告前案紀錄表可按
    ，其於有期徒刑之執行完畢後5 年內，故意再犯本件有期徒
    刑以上之罪，為累犯，應依刑法第47條第1 項之規定，加重
    其刑；惟其中所犯運輸第二級毒品未遂罪部分，其中法定刑
    無期徒刑部分依法不得加重，故僅就其餘法定刑部分加重之
    ，並與上開未遂犯減輕之事由，先加後減之。又被告就運輸
    第二級毒品犯行雖於偵查中自白犯行，但於法院審理否認犯
    行，故不得依毒品危害防制條例第17條第2 項規定減經其刑
    。又被告雖於本院審理中供出毒品來自吳瑞豐，但因法院非
    犯罪偵查機關，自無查獲之可言；且吳瑞豐涉及此部分之犯
    罪，警方迄今並未偵辦等情，業據證人林清發於本院審理中
    證述明確（見本院卷第165 頁反面），故亦無毒品危害防制
    條例第17條第1 項之適用，一併敘明。
五、原審認被告事證明確，因而予以論罪科刑，固非無見；惟查
    ，原審認被告所犯係毒品危害防制條例第4 條第1 項之運輸
    第一級毒品罪，容與事實不合，自有未恰。被告上訴意旨，
    雖僅承認犯持有第一級、第二級毒品罪，而否認犯運輸毒品
    罪，據此指摘原判決不當，雖無理由，惟原判決既有上開違
    法之處，自應由本院將原判決撤銷改判。爰審酌被告明知毒
    品屬政府三令五申所禁絕之違禁物毒品，竟貪圖小利而允予
    運輸第二級毒品，其犯罪之動機、目的確屬可議；惟念及其
    犯罪手段平和，運輸之毒品數量尚非鉅大，且尚未交付抵達
    目的地即為警查獲，所生危害尚未擴大，而持有之其他毒品
    數量亦僅少數，再考量被告犯後未能坦認全部犯行之犯後態
    度等一切情狀，分別量處如主文所示之刑，並定其應執行刑
    為有期徒刑7 年6 月。扣案之前開白色粉末3 包，均含有第
    一級毒品海洛因成分；扣案之白色晶體5 包均含有第二級毒
    品甲基安非他命成分之情，業如前述，應均依毒品危害防制
    條例第18條第1 項前段規定均宣告沒收銷燬之，而其上之包
    裝袋8 只應殘留有些微毒品，客觀上無法析離，且無析離之
    實益，應視同毒品，一併宣告沒收銷燬之。至送驗耗損部分
    因已滅失，爰不另宣告沒收銷燬。至於用以裝盛上開3 小包
    海洛因及3 小包甲基安非他命之背包1 個，因該部分被告所
    犯係毒品危害防制條例第11條之罪，自無毒品危害防制條例
    第19條規定為義務沒收。況且該背包業經警方遺失等情，業
    據證人林清發證述在卷（見本院卷第164 頁反面），是為免
    將來執行之困擾，爰不依刑法規定為職權宣告沒收。其餘如
    附表所示之扣案物，因非供犯本案之罪所用或其所得之物，
    爰均不予宣告沒收。又被告所駕駛之車牌號碼9498-UU 號自
    用小客車，雖係供被告運輸毒品之用，但該車係被告向巨商
    車行租用，業據被告供述在卷（見警卷第7 頁），既非被告
    所有之物，亦不予宣告沒收。
六、另吳瑞豐涉犯共同運輸毒品罪，已如前述，自應由檢察官另
    依法查辦之，一併敘明。
據上論斷，應依刑事訴訟法第369 條第1 項前段、第364 條、第
299 條第1 項前段、第300 條，毒品危害防制條例第4 條第2 項
、第6 項、第11條第1 項、第2 項、第18條第1 項前段，刑法第
11條、第28條、第25條、第55條、第47條第1 項、第51條第5 款
，判決如主文。
本案經檢察官鍾忠孝到庭執行職務。
中    華    民    國  100     年    10    月    12    日
                  刑事第四庭    審判長法  官  蕭權閔
                                      法  官  唐照明
                                      法  官  吳進寶
以上正本證明與原本無異。
如不服本判決應於收受本判決後10日內向本院提出上訴書狀，其
未敘述上訴理由者，並得於提起上訴後10日內向本院補提理由書
狀（均須按他造當事人之人數附繕本）「切勿逕送上級法院」。
中    華    民    國  100     年    10    月    12    日
                                      書記官  唐奇燕
附錄本件判決論罪科刑法條：
毒品危害防制條例第4條
製造、運輸、販賣第一級毒品者，處死刑或無期徒刑；處無期徒
刑者，得併科新臺幣 2 千萬元以下罰金。
製造、運輸、販賣第二級毒品者，處無期徒刑或 7 年以上有期
徒刑，得併科新臺幣 1 千萬元以下罰金。
製造、運輸、販賣第三級毒品者，處 5 年以上有期徒刑，得併
科新臺幣 7 百萬元以下罰金。
製造、運輸、販賣第四級毒品者，處 3 年以上 10 年以下有期
徒刑，得併科新臺幣 3 百萬元以下罰金。
製造、運輸、販賣專供製造或施用毒品之器具者，處 1 年以上
7 年以下有期徒刑，得併科新臺幣 1 百萬元以下罰金。
前五項之未遂犯罰之。
毒品危害防制條例第11條
持有第一級毒品者，處 3 年以下有期徒刑、拘役或新臺幣 5 萬
元以下罰金。
持有第二級毒品者，處 2 年以下有期徒刑、拘役或新臺幣 3 萬
元以下罰金。
持有第一級毒品純質淨重十公克以上者，處 1 年以上 7 年以下
有期徒刑，得併科新臺幣 1 百萬元以下罰金。
持有第二級毒品純質淨重二十公克以上者，處 6 月以上 5 年以
下有期徒刑，得併科新臺幣 70 萬元以下罰金。
持有第三級毒品純質淨重二十公克以上者，處 3 年以下有期徒
刑，得併科新臺幣 30 萬元以下罰金。
持有第四級毒品純質淨重二十公克以上者，處 1 年以下有期徒
刑，得併科新臺幣 10 萬元以下罰金。
持有專供製造或施用第一級、第二級毒品之器具者，處 1 年以
下有期徒刑、拘役或新臺幣 1 萬元以下罰金。
 附表：
┌───────────────────┐
│編號│物品名稱          │數量（單位）│
├──┼─────────┼──────┤
│ 1  │電子秤            │   1  臺    │
├──┼─────────┼──────┤
│ 2  │勺子              │   2  支    │
├──┼─────────┼──────┤
│ 3  │夾鏈袋            │   1  包    │
└──┴─────────┴──────┘